---
title: "Лабораторная_7"
output: 
  html_document:
    df_print: paged
  html_notebook: default
  pdf_document: default
  word_document: default
---


## Математическое моделирование
  
### Практика 7
  
### Нелинейные модели      
  

*Модели*: полиномиальная регрессия, полиномиальная логистическая регрессия, обобщённая линейная модель. 

*Данные*: `Boston {MASS}`- статистика стоимости жилья в пригороде Бостона.   

```{r setup, warning = F, message = F}
library('MASS')              # набор данных Auto
library('splines')           # сплайны
library('gam')               # обобщённые аддитивные модели
library('akima')             # график двумерной плоскости
library('ggplot2')           # красивые графики
my.seed <- 1
attach(Boston)
```

Работаем со столбцами:    
* `crim` -- уровень преступности на душу населения по городам;   
* `nox` -- концентрация оксидов азота (частей на 10 миллионов).   


## Полиномиальная регрессия


Подгоняем полином четвёртой степени для зависимости уровень преступности на душу населения по городам от концентрации оксидов азота.    

```{r}
fit <- lm(crim ~ poly(nox, 4), data = Boston)
coef(summary(fit))

```

Функция `poly(nox, 4)` создаёт таблицу с базисом ортогональных полиномов: линейные комбинации значений переменной nox в степенях от 1 до 4. 
Функция `matlines()` рисует грфик столбцов одной матрицы против столбцов другой.    

```{r}
head(poly(nox,4))

# можно получить сами значения age в заданных степенях
head(poly(nox, 4, raw = T))

# на прогноз не повлияет, но оценки параметров изменяются
fit.2 <- lm(crim ~ poly(nox, 4, raw = T))
coef(summary(fit.2))

# границы изменения переменной age
noxlims <- range(nox)
# значения age, для которых делаем прогноз (от min до max с шагом 1)
nox.grid <- seq(noxlims[1], noxlims[2], length = 200) 
# рассчитать прогнозы и их стандартные ошибки
preds <- predict(fit, newdata = list(nox = nox.grid), se = T)
# границы доверительного интервала
se.bands <- cbind(preds$fit + 2*preds$se.fit,
                  preds$fit - 2*preds$se.fit)
par(mfrow = c(1, 2), mar = c(4.5, 4.5, 1, 1), oma = c(0, 0, 4, 0))
# наблюдения
plot(nox, crim, xlim = noxlims, cex = 0.5, col = 'darkgrey')+
title('Полином четвёртой степени')+
lines(nox.grid, preds$fit , lwd = 2, col = 'blue')+
matlines(nox.grid, se.bands, lwd = 1, col = 'blue', lty = 3)

```

Убедимся, что прогнозы по моделям с различными вызовами `poly()` совпадают.   

```{r}
# прогнозы по второму вызову модели
preds2 <- predict(fit.2, newdata = list(nox = nox.grid), se = T)
# максимальное расхождение между прогнозами по двум вариантам вызова модели
max(abs(preds$fit - preds2$fit))
```

Теперь подбираем степень полинома, сравнивая модели со степенями от 1 до 5 с помощью дисперсионного анализа (ANOVA).   

```{r}
fit.1 <- lm(crim ~ nox, data = Boston)
fit.2 <- lm(crim ~ poly(nox, 2), data = Boston)
fit.3 <- lm(crim ~ poly(nox, 3), data = Boston)
fit.4 <- lm(crim ~ poly(nox, 4), data = Boston)
fit.5 <- lm(crim ~ poly(nox, 5), data = Boston)
round(anova(fit.1, fit.2, fit.3, fit.4, fit.5), 2)
```

Рассматриваются пять моделей, в которых степени полинома от `nox` идут по возрастанию. В крайнем правом столбце таблице приводятся p-значения для проверки нулевой гипотезы: текущая модель не даёт статистически значимого сокращения RSS по сравнению с предыдущей моделью. Можно сделать вывод, что степени 3 достаточно, дальнейшее увеличение степени не даёт значимого улучшения качества модели.       


## Локальная регрессия   

```{r, fig.height = 5, fig.width = 5}
noxlims <- range(nox)
nox.grid <- seq(noxlims[1], noxlims[2], length = 200)
fit <- loess(crim ~ nox, span = 0.2, data = Boston)
fit2 <- loess(crim ~ nox, span = 0.5, data = Boston)
plot(nox, crim, xlim = noxlims, cex = 0.5, col = 'darkgrey')+
title('Локальная регрессия')+
lines(nox.grid, predict(fit, data.frame(nox = nox.grid)),col = 'red', lwd = 2)+
lines(nox.grid, predict(fit2, data.frame(nox = nox.grid)),col = 'blue', lwd = 2)   
legend('topright',c('s = 0.2', 's = 0.5'))
```


## Обобщённые аддитивные модели (GAM) с непрерывным откликом  

Построим GAM на натуральных сплайнах степеней 4 (`indus`), 5 (`nox`) с категориальным предиктором `chas`.    

```{r}
# GAM на натуральных сплайнах
gam.ns <- gam(crim ~ ns(indus, 4) + ns(nox, 5) + chas, data = Boston)
```

Также построим модель на сглаживающих сплайнах.   

```{r}
# GAM на сглаживающих сплайнах
gam.m3 <- gam(crim ~ s(indus, 4) + s(nox, 5) + chas, data = Boston)
```


```{r, fig.height = 5, fig.width = 5}
par(mfrow = c(1, 3))
plot(gam.m3, se = T, col = 'blue')
par(mfrow = c(1, 1))
```



```{r, fig.height = 5, fig.width = 5}
par(mfrow = c(1, 3))
plot(gam.ns, se = T, col = 'red')
par(mfrow = c(1, 1))
```

Сделаем ANOVA, чтобы понять, какая степень для `chas` лучше.  

```{r}
gam.m1 <- gam(crim ~ s(nox, 5) + chas, data = Boston)          
gam.m2 <- gam(crim ~ indus + s(nox, 5) + chas, data = Boston)   
anova(gam.m1, gam.m2, gam.m3, test = 'F')
```

Третья модель статистически лучше второй.  

```{r}
# сводка по модели gam.m3
summary(gam.m3)
```

Работаем с моделью `gam.m3`.   

```{r}
# прогноз по обучающей выборке
preds <- predict(gam.m3, newdata = Boston)
```

Также можно использовать в GAM локальные регрессии.   

```{r, fig.height = 5, fig.width = 5, warning = F, message = F}
# GAM на локальных регрессиях
gam.lo <- gam(crim ~ s(indus, df = 4) + lo(nox, span = 0.7) + chas, 
              data = Boston)
par(mfrow = c(1, 3))
plot(gam.lo, se = T, col = 'green')
par(mfrow = c(1, 1))
# модель со взаимодействием регрессоров indus и nox
gam.lo.i <- gam(crim ~ lo(indus, nox, span = 0.5) + chas, data = Boston)
par(mfrow = c(1, 2))
plot(gam.lo.i)
par(mfrow = c(1, 1))
```


```{r}
detach(Boston)
```
